【裁判字號】    92,聲再,54
【裁判日期】    920218
【裁判案由】    聲請再審
【裁判全文】
臺灣高等法院刑事裁定                              九十二年度聲再字第五四號
    再審聲請人
    即受判決人    甲○○
右列再審聲請人因妨害名譽案件，對於本院九十一年度上易字第二一七七號中華民國
九十一年九月二十七日確定判決（臺灣板橋地方法院八十七年度易字第七二一號、臺
灣板橋地方法院檢察署八十六年度偵字第一０九七號），聲請再審，本院裁定如左：
    主  文
再審之聲請駁回。
    理  由
一、聲請再審意旨以：再審聲請人於原判決確定後，發現教育部中部辦公室民國九十
    二年一月三日教中(六)字第０九一０五八三一二０號函及九十二年一月六日教中(六)
    字第０九二０五０００三一號函，足以證明成果統計表確屬真實，由該證據之形
    式上觀之，顯然可認為足以動搖原確定判決，符合嶄新性及確實性之要件，爰依
    刑事訴訟法第四百二十條第一項第六款之規定，提起再審云云。
二、按因發見確實之新證據，足認受有罪判決之人應受無罪、免訴、免刑或輕於原判
    決所認罪名之判決者，得聲請再審，固為刑事訴訟法第四百二十條第一項第六款
    所明定；惟所謂「發現確實之新證據」，係指該證據於事實審法院判決前業已存
    在，為法院、當事人所不知，不及調查斟酌，至其後始行發現，且就證據本身形
    式觀察，固不以絕對不須經過調查程序為條件，但必須顯然可認為足以動搖原有
    罪之確定判決，而為受判決人無罪、免訴、免刑或輕於原判決所認罪名之判決者
    為限。亦即該「新證據」須可認為確實具有足以動搖原確定判決，而對受判決人
    為更有利判決之「確實性」、「顯著性」外，尚須具備該證據係在事實審法院於
    判決前已存在，因未經發現，不及調查斟酌，或審判時未經注意，至其後始行發
    現之「嶄新性」特質，二者均屬不可或缺，倘若未具備上開「確實性」、「顯著
    性」與「嶄新性」二種聲請再審新證據之特性，即不能據為聲請再審之原因（最
    高法院二十八年抗字第八號判例、八十五年度台抗字第三０八號及第三四一號、
    九十年度台抗字第七一號裁定意旨參照）。
三、經查：前開教育部中部辦公室二函分別所檢附之成果統計表及工作檢討報告，雖
    形式上成立於判決後，惟於實質內容上係依該成果統計表及工作檢討報告所作成
    ，參照最高法院七十五年度台上字第七一五一號判例意旨，應認屬於判決前即已
    存在，且為再審聲請人及法院所不知，而於判決後始發現之新證據，符合嶄新性
    之要件。然再審聲請人於檢舉函另記載「品質超乎常理之低劣」、「掛羊頭賣狗
    肉式之惡意矇混」等字，並不符合刑法第三百十條第三項及第三百十一條之免責
    事由，亦非「有相當理由確信其為真實」之情形，難援司法院大法官會議釋字第
    五０九號解釋意旨，主張不罰。再審聲請人以其寄發檢舉函之目的係為揭發弊端
    ，以喚起相關單位之重視，乃出於善意而發表評論云云，顯已逾主張專利權遭侵
    害之正當行使權利範圍，而未足採據。再審聲請人提出上開二函，僅能證明於原
    判決前即已存在之事實，無由推論其無誹謗之故意，未可認為足以動搖原有罪之
    確定判決，不具確實性。本件再審聲請人聲請再審意旨，與前揭規定及判例、裁
    定之意旨均不相符，為無理由，應予駁回。
四、依刑事訴訟法第四百三十四條第一項，裁定如主文。
中    華    民    國      九十二      年      二      月      十八      日
                              台灣高等法院刑事第六庭
                                  審判長法  官陳  春  秋
                                        法  官  洪  英  花
                                        法  官  王  麗  莉
右正本證明與原本無異。
不得抗告。
                                        書記官  蘇  秋  
中    華    民    國      九十二      年      二      月      十八      日


司法院資訊處製作；財團法人民間司法改革基金會備份。
